臺灣高等法院刑事判決　　　　　　　　　　　　　九十一年度交上易字第三六號
　　上　訴　人　臺灣新竹地方法院檢察署檢察官
　　被　　　告　甲○○
右上訴人因被告過失致死案件，不服臺灣新竹地方法院九十一年度交訴字第八一號，
中華民國九十一年八月六日第一審判決（起訴案號：臺灣新竹地方法院檢察署九十一
年度偵字第二五三０號），提起上訴，本院判決如左：
    主  文
原判決撤銷。
甲○○從事業務之人，因業務上之過失致人於死，處有期徒刑陸月，如易科罰金，以
佰元折算壹日。
    事  實
一、甲○○係展福有限公司之送貨員，以駕駛貨車載運貨品為業，係從事駕駛業務之
    人。其於民國九十年十二月十八日上午六時許，駕駛其本身所有之二Ｌ－九七八
    三號自小客車，沿新竹市○○路往林森路方向行駛，行經新竹市○○路一六巷巷
    口對面之路段時，本應注意行車速度不得超過該路段時速四十公里之限制，及駕
    駛人應注意車前狀況，並隨時採取必要之安全措施，以避免危險之發生，而依當
    時之天候晴、光線夜間有照明（依中華民國九十年日出日沒時刻表當日日出時間
    為六時三十五分）、路面狀況乾燥無缺陷、無障礙物、視距良好等情節，亦無不
    能注意之情事，詎料其竟疏未注意，仍以時速五、六十公里之速度超速行駛，且
    視線移向下方欲啟動冷氣而未注意車前狀況，適有張陳速推手拉貨車在其前方同
    向行走，亦未注意慢車應在劃設之慢車道上靠右順序行走，而在復興路上與甲○
    ○同向車道中央行駛，致甲○○在其後因閃避不及，致其所駕駛之前開自小客車
    正前方自後撞擊張陳速，使張陳速受有頭部外傷併顱骨骨折，及急性硬腦膜上腔
    、下腔血腫等傷害，雖經甲○○立即送醫急救，仍於同年月二十四日上午十一時
    六分因前開傷勢許不治死亡。甲○○於肇事後立即將張陳速送醫，並於警方未發
    覺犯罪前，在新竹市南門綜合醫院向前來車禍現場處理之員警徐守挺自首而接受
    裁判。
二、案經新竹市警察局第二分局報告臺灣新竹地方法院檢察署檢察官相驗後偵查起訴
    。
    理  由
一、訊據被告甲○○除辯稱案發時其係駕駛自己所有之小客車，並非執行送貨業務外
    ，對其餘之犯罪事實經過均坦承不諱。經查：
（一）前開肇事經過，業據被告於警訊、偵查、及審理中迭次坦白承認，並有道路交
      通事故調查報告表、Ａ三類道路交通事故調查報告表草圖各乙紙、及照片十一
      幀附卷可稽，該道路交通事故調查報告表所繪現場圖、草圖及照片所示情形，
      核與被告供述之肇事經過情節相符。而被害人張陳速確因本件車禍受有前述傷
      勢，並經送醫急救不治死亡之事實，亦經臺灣新竹地方法院檢察署檢察官督同
      法醫師相驗屬實，製有勘驗筆錄、相驗屍體證明書、驗斷書各一紙及南門綜合
      醫院出具之診斷證明書二紙在卷可憑。按在市區道路之行車速度不得超過時速
      四十公里，且汽車行駛時，駕駛人應注意車前狀況，並隨時採取必要之安全措
      施，道路交通安全規則第九十三條第一項第一款及第九十四條第三項分別定有
      明文，而依當時之天候晴、光線夜間有照明、路面狀況乾燥無缺陷、無障礙物
      、視距良好等情狀，被告當時並無不能注意之情事，其竟疏未注意，致因超速
      行駛，且於行駛途中因低頭啟動冷氣而未注意車前狀況，因而肇事致使被害人
      張陳速死亡，自應負過失責任。且臺灣省竹苗區車輛行車事故鑑定委員會鑑定
      結果，認被告超速行駛且未注意車前狀況為肇事原因，有該會九十一年二月二
      十五日竹鑑字第九一０二一七號函所附之鑑定意見書在卷可資參佐。被害人張
      陳速確因本件車禍傷重不治死亡已如前述，則被告過失駕車肇事行為與被害人
      死亡結果間具有相當因果關係，亦屬灼然。
（二）至於被害人推行手拉貨車，未注意慢車應在劃設之慢車道上靠右順序行走，而
      違反道路交通安全規則第一百二十四條第二項前段規定，對本件車禍之發生亦
      有過失，惟既與被告之過失行為合併為本件車禍之肇事原因，被告之過失責任
      仍不因之解免。上開鑑定意見書認被害人推著活動攤販行走被撞無肇事因素一
      節，尚有未洽，併予說明。
（三）警訊筆錄及道路交通事故調查報告表雖將肇事時間記載為上午六時十分許，然
      肇事後係由被告自行將被害人抱往肇事地點附近之南門綜合醫院就診，業據被
      告供明，核與證人徐守挺證述之情節相符，而依據南門綜合醫院病歷之記載，
      被害人係當日上午六時十分送抵醫院，有南門綜合醫院九十一年十月三日（九
      十一）南綜醫字第六四五號函可稽（本院卷第五十五頁），故警訊筆錄及道路
      交通事故調查報告表關於肇事時間之記載顯然有誤。而被告肇事後下車察看、
      再將被害人徒步抱往醫院急救，仍須相當時間，故就被害人送抵醫院之時間、
      參酌肇事地點與醫院之距離、及被告之反映時間等因素往前推算，實際之肇事
      時間應在當日上午六時許。
（四）被告係展福有限公司之送貨員，以駕駛貨車載運貨品為業，業據被告供明在卷
      ，自係從事駕駛業務之人。又刑法第二百七十六條第二項所謂之業務，係指以
      反覆同種類之行為為目的之社會活動而言。汽車駕駛人之駕駛工作，乃隨時可
      致他人身體生命於危險之行為，並係具有將該行為繼續，反覆行使之地位之人
      。因此應有經常注意避免他人於危險之特別注意義務。被告既係以駕駛車輛送
      貨為業，故其駕駛汽車本屬其社會活動之一，在社會上有其特殊之屬性（地位
      ），其本於此項屬性（地位）而駕車，自屬基於社會生活上之地位而反覆執行
      事務，因之，在此地位之駕車，不問其目的為何及所駕駛者是否為本身所有之
      汽車，均應認其係業務之範圍（參見最高法院六十九年台上字第四０四七號、
      七十五年台上字第一六八五號判例意旨）。被告辯稱並非執行業務乙節，亦無
      可採。
（五）綜上所述，本件事證明確，被告之犯行洵堪認定。
二、核被告所為，係犯刑法第二百七十六條第二項之業務過失致死罪。公訴意旨認被
    告係犯同條第一項之普通過失致死罪，雖有未洽，然起訴之基本社會事實相同，
    自應依法變更起訴法條。被告肇事後，於犯罪未發覺前，向據報前來處理之員警
    徐守挺承認肇事，業據證人徐守挺於偵查中證述明確，嗣並報案接受裁判，合於
    自首條件，應依刑法第六十二條規定，減輕其刑。
三、原審對被告予以論科，固非無見。惟查被告係犯業務過失致死罪，已如前述，原
    審僅以普通過失致死罪論處，適用法則已有不當；又原審對於被告犯罪時間之認
    定亦有疏誤。檢察官依據被害人家屬之請求，以原判決量刑過輕為由提起上訴，
    雖無理由，惟原判決既有可議，仍應撤銷改判。爰審酌被告之素行、本件車禍之
    過失程度、造成被害人死亡之危害結果、被害人就本件車禍之發生亦有過失、被
    告肇事後即將被害人送醫、並坦承過失、犯後態度良好、惟尚未與被害人家屬達
    成和解等一切情狀，量處如主文第二項所示之刑，並諭知易科罰金折算標準。
據上論斷，應依刑事訴訟法第三百六十九條第一項前段、第三百六十四條、第二百九
十九條第一項前段、第三百條、刑法第二百七十六條第二項、第六十二條、第四十一
條第一項前段、罰金罰鍰提高標準條例第一條前段、第二項，判決如主文。
本案經檢察官劉家芳到庭執行職務。
中      華      民      國    九十一    年     十一     月      五      日
                              臺灣高等法院交通法庭
                                  審判長法  官 黃  瑞  華
                                        法  官 雷  雯  華
                                        法  官 宋      祺
右正本證明與原本無異。
如不服本判決應於收受送達後十日內向本院提出上訴書狀，其未敘述上訴之理由者並
得於提起上訴後十日內向本院補提理由書（均須按他造當事人之人數附繕本）。
                                        書記官 蔡  慧  娟
中      華      民      國    九十一    年     十一     月      六      日
附錄：本判決論罪科刑法條全文
刑法第二百七十六條第二項
從事業務之人，因業務上之過失犯前項之罪者，處五年以下有期徒刑或拘役，得併科
三千元以下罰金。
